臺灣高等法院刑事判決　　　　　　　　94年度上訴字第2592號
上　訴　人
即　被　告　甲○○
指定辯護人　本院公設辯護人　乙○○
上列上訴人因違反槍砲彈藥刀械管制條例案件，不服臺灣板橋地
方法院94年度訴字第742號，中華民國94年7月7日第一審判決（
起訴案號：臺灣板橋地方法院檢察署94年度核退偵字第174號）
，提起上訴，本院判決如下：
    主  文
上訴駁回。
    事  實
一、甲○○明知非經主管機關或中央主管機關內政部許可，不得
    持有可發射金屬或子彈具有殺傷力之改造槍枝及子彈，竟未
    經許可，自93年9月間起，無故持有可發射子彈具有殺傷力
    之仿BERETTA廠84型半自動手槍製造之改造手槍1枝（槍枝管
    制編號0000000000號，含彈匣1個）及供該手槍所用亦具有
    殺傷力之直徑8.9釐米、金屬彈頭之土造子彈2顆，並將之藏
    置於其位於臺北縣板橋巿大觀路2段174巷151弄1號3樓住處
    臥房床邊木櫃夾層內。嗣於93年11月30日下午5時20分許，
    為警持搜索票前往上址執行搜索，當場在其臥房內床邊木櫃
    夾層內起獲上揭具有殺傷力之改造手槍1枝（含彈匣1個）、
    土造子彈2顆（經取樣1顆鑑驗試射後已滅失）及不具殺傷力
    之改造手槍半成品1枝（槍枝管制編號0000000000號，含彈
    匣1個），另在該臥房內查扣改造槍械非公告之主要組成零
    件1批、鑽頭2批、改造鋼器零件1批、銅殼1批、銅器半成品
    1批、信號彈1枝（非屬槍砲彈藥刀械管制條例所列管之爆裂
    物）、鐵塊2枝、清槍工具1批、挫刀工具1枝、砂紙4張、土
    造金屬槍管半成品2枝、螺絲起子1枝、研磨機1臺、電鑽1臺
    、切割刀1臺、固定器1臺、活動固定扳手1枝、老虎鉗2枝、
    鋼鋸1枝、鋼尺1枝、砂輪片4片、行動電話門號0000000000
    號SIM卡1張等物，始得悉上情。
二、案經臺北巿政府警察局士林分局報請臺灣板橋地方法院檢察
    署檢察官偵查起訴。
    理    由
一、訊據被告甲○○固坦承上揭具有殺傷力之槍枝及子彈為警在
    其住處臥房內查扣等情不諱，惟矢口否認有何非法持有槍、
    彈之犯行，並辯稱：查扣槍枝、子彈及工具都是李志風強行
    寄放在伊板橋住處，伊怕丟掉或交給警察會遭報復，所以伊
    就回中和家住云云。經查：
(一)上揭查扣之槍枝、子彈經送內政部警政署刑事警察局鑑驗結
    果：「一、送鑑手槍壹枝之（槍枝管制編號0000000000號）
    ，認係由仿BERETTA廠84型半自動手槍製造之玩具手槍換裝
    土造金屬槍機、槍管而成之改造手槍，機械性能良好，可擊
    發適用子彈，認具殺傷力。．．．二、送鑑子彈2顆，認均
    係由土造金屬彈殼加裝直徑8.9mm金屬彈而成之土造子彈，
    經取樣1顆試射結果，可擊發，認具殺殺傷力。」，有內政
    部警政署刑事警察局94年1月14日刑鑑字第0930238907號槍
    彈鑑定書乙份在卷為憑（見94年度核退偵字第174號卷第1至
    5 頁）。
(二)被告雖辯稱上揭槍彈係李志風強行寄放云云，惟查：本件係
    於93年11月30日下午5時20分許，為警持搜索票前往被告位
    於臺北縣板橋巿大觀路2段174巷151弄1號3樓住處內執行搜
    索，當場在被告臥房內床邊木櫃夾層內起獲改造上揭槍、彈
    等情，為被告所不否認，復有上揭槍枝、子彈扣案足稽，並
    有查獲現場圖2件、查獲現場照片及扣押物品照片33幀在卷
    為憑（見偵字第19442號卷第21頁至第39頁）。觀諸前述查
    獲現場圖所繪製搜索處所隔間狀況，該址有1客廳、3房間、
    1衛浴、1廚房及前、後陽臺，該處所亦僅被告1人居住等情
    ，為被告於警詢時陳明屬實（見偵字第19442號卷第5頁反面
    ），衡諸常情，若上揭槍枝、子彈確係他人「強行」寄放之
    物，被告縱使不敢輕易丟棄或報警處理，大可將之置於其他
    房間、廚房等其未使用之空間，當無謹慎收藏於其平日使用
    之臥房床邊木櫃夾層內之理。況證人李志風於原審時證稱：
    在被告住處查扣之槍枝、子彈及工具都不是伊的，伊與被告
    曾因金錢糾紛發生口角，可能因此遭被告栽贓等語（見原審
    卷第48頁），亦否認上揭槍枝、子彈係其委託被告藏放之物
    ，足認被告前揭所辯無非飾卸之詞，不足採信。
(三)本院公設辯護人雖為被告辯稱：證人李志風既要陷害被告，
    豈有可能於作證時，自承槍、彈係其所寄放，且本件警方搜
    索當時不知槍、彈放置何處，曾當著被告面前打電話詢問檢
    舉者，循問後始於臥房支床頭櫃查獲前揭槍、彈，而被告藏
    置地點只有李志風知悉，足認本件確係證人李志風陷害被告
    云云。但被告於檢察官偵查中及原審時均供稱：．．．將前
    開槍、彈放在伊家中，人就走了等語（見偵字19442卷第47
    頁、原審卷第27頁），則衡情證人李志風將槍、彈放在被告
    家中後隨即走人，其並未看見被告藏置何處，如何知悉被告
    藏置地點，又如何於警方搜索經警詢問告知槍、彈之藏置地
    點，況公設辯護人復未提出任何證據以實其說，其執此爭辯
    ，尚嫌無據。
(四)另被告原審之指定辯護人於原審時雖聲請將扣案之槍枝槍管
    送請鑑定其上有無李志風之指紋，惟該槍枝前經警查扣後復
    送內政部警政署刑事警察局鑑驗有無殺傷力，在此過程中，
    該槍枝歷經多人觸摸，其上之指紋，亦可能已遭抹拭或覆蓋
    他人指紋，此時再進行指紋鑑驗，其結果亦無法還原該槍枝
    於為警查扣前之狀況。況本院綜合前述被告為警查獲之各項
    情狀，已堪認定扣案槍枝確係被告為自己所持有之物，因認
    無再鑑定該槍枝槍管上有無李志風指紋之必要，附此敘明。
(五)至被告於檢察官偵查中供稱：槍、彈、零件係．．．於93年
    9 月初寄放在我住處等語（見偵字19442卷第47頁），嗣於
    原審及本院時改稱：槍、彈、零件係93年10月多的時候，正
    確日期不太記得云云（見原審卷第50頁、本院94年9月7日審
    判筆錄第5頁），第查：「案重初供」固非證據法則所可接
    受之，然人之記憶確常隨著時間之經過而有所淡忘或滅失，
    是通常於事件發生之初所為之陳述，因無外力之干預或影響
    ，經常也最與事實相符，刑事訴訟中當事人、關係人歷經偵
    、審程序，期待渠等違背上開記憶法則，須於歷次偵、審中
    均為一致、相符之陳述，否則將予以不利之認定，此顯非刑
    事訴訟程序係為發現真實目的之真意，且被告亦自承伊記憶
    不好，是本院認定被告係自93年9月間起無故持有上揭槍、
    彈，併此指明。
(六)綜上，本案事證明確，被告犯行堪以認定。
二、查被告行為後，槍砲彈藥刀械管制條例業經總統於94年1月
    26以華總1義字第09400010101號令公布修正，並於同年月28
    日生效施行。關於未經許可持有可發射子彈具有殺傷力槍枝
    之犯罪行為，修正前槍砲彈藥刀械管制條例原規定於第11條
    第4項，其法定刑為「一年以上七年以下有期徒刑，併科新
    臺幣七百萬元以下罰金」，修正後槍砲彈藥刀械管制條例將
    之移置於第8條第4項併予規範處罰，其法定刑為「三年以上
    十年以下有期徒刑，併科新臺幣七百萬元以下罰金」，經比
    較新、舊法結果，以舊法規定較有利於被告，依刑法第2條
    第1項但書規定，應適用最有利於行為人之法律即修正前槍
    砲彈藥刀械管制條例第11條第4項規定處斷。是核被告所為
    ，係犯修正前槍砲彈藥刀械管制條例第11條第4項之未經許
    可持有可發射子彈具有殺傷力槍枝罪及同條例第12條第4項
    之未經許可持有子彈罪。被告同時持有上開手槍及子彈，以
    1行為觸犯未經許可持有手槍及未經許可持有子彈2罪名，為
    想像競合犯，應從1重之未經許可持有手槍罪處斷。又按「
    所謂事實同一，乃指刑罰權所以發生之原因事實，係屬同一
    者而言；因之同一犯罪事實，僅行為之程度不同或實施該行
    為之過程先後有別，諸如犯罪之完成於通常情形下，須經過
    各種不同階段，而各階段之犯罪行為，又均為法律規定應予
    評價處罰者，即令法律上之規範評價輕重容有不同，於訴訟
    法上，仍不失其為同一性之犯罪事實，其一部事實經起訴者
    ，依審判不可分之原則，其起訴之效力自應及於全部，悉屬
    應予審判之範圍。而製造槍枝、子彈時均有持有行為，製造
    行為與持有行為，乃實質上一罪關係，製造行為吸收製造時
    之持有行為，持有（一部）行為既已起訴，效力自及於製造
    （全部）行為。」，最高法院著有87年度台上字第4461號裁
    判意旨足資參照。本件公訴人雖起訴被告涉犯非法製造具有
    殺傷力之槍枝及子彈等罪嫌，尚有未洽，惟被告非法持有具
    有殺傷力之槍枝及子彈等犯行係起訴犯罪事實之減縮為起訴
    效力所及，本院自得變更法條加以審判。
三、公訴意旨另以：被告基於製造具殺傷力槍砲及子彈之犯意，
    於不詳時間，在上址住處，利用電鑽、研磨機、固定器、鋼
    鋸、砂輪切片、銼刀、銅殼、信號彈等工具及材料，將購入
    之仿BERETTA廠84型半自動玩具手槍1枝、道具子彈2顆，改
    造成可發射子彈具有殺傷力之手槍及子彈，因認被告涉犯修
    正前槍砲彈藥刀械管制條例第11條第1項之未經許可製造可
    發射子彈具有殺傷力之槍枝罪嫌及同條例第12條第1項之未
    經許可製造子彈罪嫌云云。按犯罪事實應依證據認定之，無
    證據不得認定犯罪事實；又不能證明被告犯罪者，即應諭知
    無罪之判決，刑事訴訟法第154條第2項、第301條第1項分別
    定有明文。次按認定不利於被告之事實，須依積極證據，苟
    積極證據不足為不利於被告事實之認定時，即應為有利於被
    告之認定，更不必有何有利之證據。又認定犯罪事實所憑之
    證據，雖不以直接證據為限，間接證據亦包括在內，然而無
    論直接或間接證據，其為訴訟上之證明，須達於通常一般人
    均不致有所懷疑，而得確信其為真實之程度，始得據為有罪
    之認定，最高法院30年上字第816號及76年台上字第4986號
    判例意旨可資參照。公訴人認被告涉有製造槍枝、子彈等罪
    嫌，無非係以被告之供述、證人李志風之證述，復有手槍半
    成品1枝（槍枝管制編號0000000000號，含彈匣1個）、改造
    槍械非公告之主要組成零件1批、鑽頭2批、改造鋼器零件1
    批、銅殼1批、銅器半成品1批、信號彈1枝（非屬槍砲彈藥
    刀械管制條例所列管之爆裂物）、鐵塊2枝、清槍工具1批、
    挫刀工具1枝、砂紙4張、土造金屬槍管半成品2枝、螺絲起
    子1 枝、研磨機1臺、電鑽1臺、切割刀1臺、固定器1臺、活
    動固定扳手1枝、老虎鉗2枝、鋼鋸2枝、鋼尺1枝、砂輪片4
    片、行動電話門號0000000000號SIM卡1張等物扣案可佐，並
    有內政部刑事警察局槍彈鑑定書1份在卷為憑等為其主要論
    據。惟訊據被告堅決否認有何非法製造槍枝、子彈等犯行，
    辯稱：伊不知道要如何改造等語。經查，被告於前述時間、
    地點除為警查扣上揭具有殺傷力之改造手槍1枝及土造子彈2
    顆外，另扣得包括手槍半成品1枝（槍枝管制編號000000000
    0號，含彈匣1個）等如前所述之物品。雖其中改造手槍半成
    品經送內政部警政署刑事警察局鑑驗結果，認係仿BERETTA
    廠84型半自動手槍製造之金屬玩具手槍之槍身握把及滑套，
    不具槍機，有該局94年1月14日刑鑑字第093023890 7號槍彈
    鑑定書乙件附卷足按（見94年度核退偵字第174號偵查卷第1
    至5頁），但警方在現場並未另查扣可供組裝於上揭改造手
    槍半成品使用之槍機，復未起獲可供改造成具有殺傷力子彈
    使用之底火、金屬彈丸等物，且被告迭於警詢、偵查中、原
    審及本院審理時堅詞否認前開為警查扣之工具、器材為其所
    有，則被告是否確有使用該等工具、器材從事改造槍枝、子
    彈行為，即非無疑。此外，復查無其他積極證據足認被告有
    非法製造槍枝及子彈等犯行，自不能證明其此部分犯罪，本
    應諭知無罪判決，惟此部分與前揭論罪科刑部分之犯罪事實
    有實質上1罪關係，爰不另為無罪判決之諭知，併予敘明。
四、原審基於前述理由，因依修正前槍砲彈藥刀械管制條例第11
    條第4項、第12條第4項，刑法第11條前段、第2條第1項但書
    、第55條、第42條第2項，罰金罰鍰提高標準條例第2條，現
    行法規所定貨幣單位折算新臺幣條例第2條，於審酌被告未
    經許可持有具有殺傷力之槍枝及子彈，嚴重危害社會秩序，
    影響社會治安甚鉅，兼衡其犯罪動機、目的、智識程度、生
    活狀況、持有槍彈之數量、持有期間未持以另犯他罪以及犯
    罪後之態度等一切情狀，量處有期徒刑1年4月，併科罰金新
    臺幣6萬元，並諭知罰金如易服勞役以3百元折算1日之標準
    。暨以扣案之具有殺傷力之改造手槍1枝（槍枝管制編號000
    0000000號，含彈匣1個）及供該手槍所用亦具有殺傷力之土
    造子彈1顆，均係違禁物，併依刑法第38條第1項第1款規定
    宣告沒收。另其餘扣案供該手槍所用亦具有殺傷力之土造子
    彈1顆，經採樣送鑑驗試射已失其效能而滅失，非屬違禁物
    ，故不為沒收之諭知。至扣案不具殺傷力之改造手槍半成品
    1枝（槍枝管制編號0000000000號，含彈匣1個）、改造槍械
    非公告之主要組成零件1批、鑽頭2批、改造鋼器零件1批、
    銅殼1批、銅器半成品1批、信號彈1枝（非屬槍砲彈藥刀械
    管制條例所列管之爆裂物）、鐵塊2枝、清槍工具1批、挫刀
    工具1枝、砂紙4張、土造金屬槍管半成品2枝、螺絲起子1枝
    、研磨機1臺、電鑽1臺、切割刀1臺、固定器1臺、活動固定
    扳手1枝、老虎鉗2枝、鋼鋸2枝、鋼尺1枝、砂輪片4片、行
    動電話門號0000000000號SIM卡1張等物，均非違禁物，亦與
    本案被告非法持有上揭具有殺傷力之槍枝、子彈等犯行無何
    關連性，故均不予宣告沒收。核其認事用法，俱無違誤，量
    刑亦甚允洽。被告上訴意旨，否認犯罪，均為無理由，應予
    駁回。
據上論斷，應依刑事訴訟法第368條，判決如主文。
本案經檢察官劉靜婉到庭執行職務。
中　　華　　民　　國　　94　　年　　9　　月　　21　　日
　　　　　　　　　刑事第十庭審判長法  官  陳正雄
                                  法　官　許錦印
                                  法　官  黃金富
以上正本證明與原本無異。
如不服本判決，應於收受送達後10日內向本院提出上訴書狀，其
未敘述上訴之理由者並得於提起上訴後10日內向本院補提理由書
（均須按他造當事人之人數附繕本）。
                                  書記官  陳玉嬋
中　　華　　民　　國　　94　　年　　9 　　月　　23　　日
附錄本案論罪科刑法條全文：
槍砲彈藥刀械管制條例第十一條（舊法）
未經許可，製造、販賣或運輸第四條第一項第一款所稱其他可發
射金屬或子彈具有殺傷力之各式槍砲者，處五年以上有期徒刑，
併科新臺幣一千萬元以下罰金。
未經許可，轉讓、出租或出借前項所列槍砲者，處三年以上十年
以下有期徒刑，併科新臺幣七百萬元以下罰金。
意圖供自己或他人犯罪之用，而犯前二項之罪者，處無期徒刑或
七年以上有期徒刑，併科新臺幣一千萬元以下罰金。
未經許可，持有、寄藏或意圖販賣而陳列第一項所列槍砲者，處
一年以上七年以下有期徒刑，併科新臺幣七百萬元以下罰金。
第一項至第三項之未遂犯罰之。
槍砲彈藥刀械管制條例第十二條
未經許可，製造、販賣或運輸子彈者，處一年以上七年以下有期
徒刑，併科新台幣五百萬元以下罰金。
未經許可，轉讓、出租或出借子彈者，處六月以上五年以下有期
徒刑，併科新台幣三百萬元以下罰金。
意圖供自己或他人犯罪之用，而犯前二項之罪者，處三年以上十
年以下有期徒刑，併科新台幣七百萬元以下罰金。
未經許可，持有、寄藏或意圖販賣而陳列子彈者，處五年以下有
期徒刑，併科新台幣三百萬元以下罰金。
第一項至第三項之未遂犯罰之。
